臺灣彰化地方法院彰化簡易庭小額民事判決
111年度彰小字第544號
原      告  新光產物保險股份有限公司

法定代理人  吳昕紘  
訴訟代理人  劉哲育  
被      告  王啓鴻  
                      送達處所：彰化縣○○市○○路00巷0            號0樓    
上列當事人間請求損害賠償事件，本院於民國111年10月4日言詞
辯論終結，判決如下：
    主  文
被告應給付原告新臺幣16,872元，及自民國111年8月9日起至清
償日止，按週年利率百分之5計算之利息。
訴訟費用新臺幣1,000元由被告負擔。
本判決得假執行。但被告如以新臺幣16,872元為原告預供擔保，
得免為假執行。
    理由要領
一、小額訴訟之訴狀送達後，原告不得將原訴變更或追加他訴，
    但擴張或減縮應受判決事項之聲明者，不在此限，民事訴訟
    法第436條之23、第436條第2項、第255條第1項第3款分別定
    有明文。本件原告原起訴聲明係請求被告應給付原告新臺幣
    (下同)17,031元及法定利息。嗣於民國111年8月19日言詞辯
    論時變更聲明為被告應給付原告16,872元及法定利息，核其
    主張屬減縮應受判決事項之聲明，與上開規定相符，應予准
    許。
二、原告主張：被告於109年7月26日晚間8時許，駕駛車牌號碼0
    000-00號自用小客車(下稱肇事車輛)，行經彰化縣和美鎮彰
    美路與線東路口時，因違規跨越車道，致擦撞由原告所承保
    、訴外人甲○○駕駛其所有之車牌號碼000-0000號自用小客車
    (下稱系爭車輛)，致系爭車輛受損。系爭車輛經送廠修復，
    原告已依保險契約代被保險人給付修理費用17,031元(含零
    件1,291元、工資6,360元、烤漆9,380元)予修車廠，並依保
    險法第53條第1項之規定取得代位求償權。系爭車輛零件經
    折舊後，依民法第184條第1項前段、第191條之2前段及保險
    法第53條第1項之規定提起本件訴訟等語。並聲明：被告應
    給付原告16,872元，及自起訴狀繕本送達翌日起至清償日止
    ，按週年利率5%計算之利息。
三、被告則以：彰美路為三線車道，被告是沿彰美路往和美市區
    的方向之中間線道行駛，甲○○的系爭車輛是行駛在內側左轉
    車道，過線東路口後，變成只有兩個車道，被告依舊直行內
    側車道，但對方在被告的左側，跨越雙黃線行駛，併排在被
    告左邊，因被告後方也還有車輛緊跟著，被告也不可能煞車
    ，但對方硬要超車，雙方才發生碰撞，所以是對方撞被告的
    車，不是被告去撞系爭車輛等語。並聲明：原告之訴駁回。
四、本院之判斷：
  ㈠原告主張之上開兩車碰撞且支出維修費用等事實，其提出車
    險保單查詢、行車執照、駕駛執照、處理交通事故事後報案
    登記表、行車紀錄器翻拍照片、估價單、統一發票、受損照
    片、代位求償同意書、汽（機）車險理賠申請書等為證，被
    告除承認確有與系爭車輛發生擦撞之事實外，其餘均予否認
    ，並以前揭情詞置辯。是本院應審酌：1.被告就系爭事故之
    發生是否應負侵權行為損害賠償責任？2.如是，原告所得請
    求被告賠償之金額多寡？茲析述如下：  
  1.被告就系爭事故之發生是否應負侵權行為損害賠償責任？
   ①因故意或過失，不法侵害他人之權利者，負損害賠償責任，
     民法第184條第1項前段定有明文。其次，汽車、機車或其
     他非依軌道行駛之動力車輛，在使用中加損害於他人者，
     駕駛人應賠償因此所生之損害。但於防止損害之發生，已
     盡相當之注意者，不在此限，民法第191條之2定有明文。
     該條規定在故意或過失之證明上，係採過失推定原則，故
     而在舉證上如被害人已得證明損害之發生與行為在客觀上
     具有因果關係時，即應由行為人舉證於防止損害之發生，
     已盡相當之注意情形，始得免除賠償之責(最高法院96年度
     台上字第333號判決參照)。此倒置過失之舉證責任，旨在
     保護被害人。故凡動力車輛在使用中加損害於他人者，由
     法律推定駕駛人侵害他人之行為係出於過失。又被保險人
     因保險人應負保險責任之損失發生，而對於第三人有損失
     賠償請求權者，保險人得於給付賠償金額後，代位行使被
     保險人對於第三人之請求權；但其所請求之數額，以不逾
     賠償金額為限，保險法第53條第1項亦有明定。又汽車行駛
     時，不得任意以迫近、驟然變換車道或其他不當方式，迫
     使他車讓道；汽車在同向二車道以上之道路(車道數計算，
     不含車種專用車道、機車優先道及慢車道)，除應依標誌或
     標線之指示行駛外，並應遵守下列規定：六、變換車道時
     ，應讓直行車先行，並注意安全距離；汽車行駛時，駕駛
     人應注意車前狀況及兩車並行之間隔，並隨時採取必要之
     安全措施，不得在道路上蛇行，或以其他危險方式駕車，
     道路交通安全規則第91條第2項、第98條第1項第6項、第94
     條第3項分別定有明文。
   ②經查，被告於上揭時、地駕駛肇事車輛，欲左切進入內線車
     道時，疏未注意與內側車道之後方來車保持安全距離及間
     隔，並隨時採取必要之安全措施，即貿然跨越該處車道線
     ，致與系爭車輛發生擦撞，造成系爭車輛受有損害，被告
     之行為與系爭車輛所受損害間具有相當因果關係，並依民
     法第191條之2規定，推定被告之上開行為係有過失，被告
     復未舉證證明其就防止損害發生已盡相當之注意，自應就
     系爭車輛之損害負賠償責任。則原告已依保險契約支付系
     爭車輛之修復費用，並依保險代位之規定，請求被告負損
     害賠償責任，自屬有據。
　 ③被告辯稱係甲○○跨越雙黃線行駛，併排在其左邊，硬要超車
     才發生擦撞，撞擊位置是我的車輛左前方擦撞到系爭車輛
     的右後方等語(見本院卷第77頁)，然觀系爭車輛行車紀錄
     器翻拍之彩色畫面(見本院卷第91頁)，系爭車輛行駛於內
     側車道，肇事車輛於車道數縮減後，並未與同向後方行駛
     內側車道之系爭車輛保持安全距離，且系爭車輛受損部位
     為右前車身、右前保險桿、右前葉子板等情，有原告所提
     估價單、受損照片附卷可參(見本院卷第27頁、29頁、31頁
     、33頁)，與被告所稱撞擊的位置是肇事車輛的左前方擦撞
     到系爭車輛的右後方之答辯顯不相符，至於系爭車輛是否
     跨越雙黃線一節，雖上開行車紀錄器畫面顯示系爭車輛前
     出現雙黃線，惟車前路況相對位置因行車紀錄器擺放位置
     及方向而有差異，且與駕駛人之乘坐位置及視角均不相同
     ，難遽憑斷系爭車輛確有違規跨越雙黃線之情事，是本院
     依上開調查證據之結果，認原告上開主張，較屬可採，被
     告復未提出其他證據證明甲○○違規事實，是被告所辯殊難
     憑信。
 2.原告所得請求被告賠償之金額：
   ①不法毀損他人之物者，被害人得請求賠償其物因毀損所減少
     之價額；負損害賠償責任者，除法律另有規定或契約另有
     訂定外，應回復他方損害發生前之原狀；第一項情形，債
     權人得請求支付回復原狀所必要之費用，以代回復原狀，
     民法第196條、第213條第1項、第3項分別定有明文。又物
     被毀損時，被害人除得依民法第196條請求賠償外，並不排
     除民法第213條至第215條之適用，惟民法第196條之規定即
     係第213條之法律另有規定，請求賠償物被毀損所減少之價
     額，得以修復費用為估定之標準，但以必要者為限，例如
     ：修理材料以新品換舊品，應予折舊。
   ②經查，原告就系爭車輛支出修理費用為17,031元(含零件1,2
     91元、工資6,360元、烤漆9,380元)，其中零件部分，係以
     新零件代替舊零件，揆諸前揭說明，自應將零件折舊部分
     予以扣除。又依行政院所頒固定資產耐用年數表及固定資
     產折舊率表，非運輸業用客車、貨車之耐用年數為5年，依
     平均法計算其折舊結果(即以固定資產成本減除殘價後之餘
     額，按固定資產耐用年數表規定之耐用年數平均分攤，計
     算折舊額)，每年折舊率為5分之1，並參酌營利事業所得稅
     查核準則第95條第6項規定「固定資產提列折舊採用平均法
     者，以1年為計算單位，其使用期間未滿1年者，按實際使
     用之月數相當於全年之比例計算之，不滿1月者，以1月計
     」。參照系爭車輛行車執照所載，系爭車輛係於109年4月
     出廠之非運輸業用汽車，惟不知當月何日，應類推適用民
     法第124條第2項後段，推定為109年4月15日，計算至本件
     車禍發生日即109年7月6日，已使用4月(未滿1月，以1月計
     )，則零件扣除折舊後之修復費用估定為1,219元【如附表
     計算方式】，至於工資、烤漆部分，並無折舊問題。從而
     ，系爭車輛之修復必要費用共計為16,959元【計算式：1,2
     19元＋6,360元＋9,380元＝16,959元】。而本件原告僅請求16
     ,872元，並未逾越上開得請求之金額，應予准許。
  ㈡本件原告代位被保險人請求被告應給付系爭車輛回復原狀所
    需之修理費用，係以支付金錢為標的，且無確定給付期限，
    是原告就上揭所得請求之金額，請求自起訴狀繕本送達被告
    翌日即111年8月9日起至清償日止，按週年利率5%計算之利
    息，合於民法第229條第2項、第233條第1項前段及第203條
    規定，併應准許。
五、綜上所述，原告依民法第184條第1項前段、第191條之2前段
    及保險法第53條第1項之規定，請求被告給付16,872元，及
    自起訴狀繕本送達之翌日即111年8月9日起至清償日止，按
    週年利率5%計算之利息，為有理由，應予准許。
六、本件事證已臻明確，兩造其餘攻擊防禦方法及所提證據，核
    與判決結果無影響，毋庸逐一論述。
七、本件係小額程序為被告敗訴之判決，依民事訴訟法第436條
    之20規定，應依職權宣告假執行，並依同法第392條第2項規
    定，依職權宣告被告如預供相當擔保，得免為假執行。
八、訴訟費用負擔之依據：民事訴訟法第78條。
中    華    民    國   111    年    10    月    25    日
                  臺灣彰化地方法院彰化簡易庭
                      法  官  范嘉紋
以上正本係照原本作成。　　　　　　　　　　　
對於本件判決如有不服，應於收受送達後20日內向本院提出上訴
書狀，上訴於本院合議庭，並按他造當事人之人數附具繕本。
當事人之上訴，非以判決違背法令為理由不得為之，上訴狀應記
載上訴理由，表明下列各款事項：
(一)原判決所違背之法令及其具體內容。
(二)依訴訟資料可認為原判決有違背法令之具體事實。
如委任律師提起上訴者，應一併繳納上訴審裁判費。 
中　　華　　民　　國　　111 　年　　10　　月　　26　　日
                      書記官  顏麗芸
附表：
1.殘價＝取得成本÷( 耐用年數＋1)即1,291÷(5+1)≒215（小數點以
  下四捨五入）。
2.折舊額 ＝(取得成本－殘價)×1/（耐用年數）×（使用年數）即(
  1,291－215) ×1/5×（0+4/12）≒72（小數點以下四捨五入）。
3.扣除折舊後價值＝（新品取得成本－折舊額）即1,291－72＝1,219
  。